臺灣臺南地方法院民事裁定
                                  111年度消債更字第167號
聲  請  人
即  債務人  王詩妤即王瓅婧即王詩怡


代  理  人  黃懷萱律師

上列當事人因消費者債務清理事件聲請更生，本院裁定如下：
    主  文
債務人王詩妤即王瓅婧即王詩怡自民國111年7月6日17時起開始
更生程序；並命司法事務官進行本件更生程序。
    理  由
一、按債務人不能清償債務或有不能清償之虞，且無擔保或無優
    先權之債務總額未逾新臺幣（下同）12,000,000元者，於法
    院裁定開始清算程序或宣告破產前，得向法院聲請更生。債
    務人對於金融機構負債務者，在聲請更生或清算前，應向最
    大債權金融機構請求協商債務清償方案，或向其住、居所地
    之法院或鄉、鎮、市、區調解委員會聲請債務清理之調解；
    協商或調解成立者，債務人不得聲請更生或清算，但因不可
    歸責於己之事由，致履行有困難者，不在此限。消費者債務
    清理條例第3條、第42條第1項、第151條第1項、第7項分別
    定有明文。而所謂「不可歸責於己之事由」，係指金融機構
    所定之協商條件過苛，致債務人於清償協商金額後，即無法
    維持其基本生活，或債務人於履行協商條件期間，因非自願
    性失業、工作能力減損、減薪或其他非於協商成立時所能預
    期之事由，而致收入減少，或因扶養人數增加、債務人或其
    家人傷病或其他非於協商成立時所能預期之事由，而致支出
    增加等情事；所謂「履行有困難」，係指以債務人之收入扣
    除自己及依法應受其扶養者所必要生活費用之數額後，仍不
    足以清償協商條件所定之數額，始足當之，以衡平債權人及
    債務人間之權益，並符合憲法第15條所定保障人民生存權之
    意旨。又法院開始更生程序之裁定，應載明其年、月、日、
    時，並即時發生效力；法院裁定開始更生或清算程序後，得
    命司法事務官進行更生或清算程序，必要時得選任律師、會
    計師或其他適當之自然人或法人一人為監督人或管理。消費
    者債務清理條例第45條第1項、第16條第1項亦分別定有明文
    。
二、本件聲請意旨略以：
  ㈠聲請人即債務人王詩妤現任職於博聚實業股份有限公司（博
    聚公司），平均每月薪資約為26,900元，除此薪資收入外，
    名下尚有汽車1輛，然累積債務總金額已達2,704,638元，均
    為無擔保或無優先權之債務，債務人有不能清償債務之情事
    ，前於民國104年2月間已提出財產及收入狀況說明書、債權
    人清冊及債務人清冊，以書面向臺南市安平區調解委員會聲
    請債務清理之調解，請求與最大債權金融機構即中國信託商
    業銀行股份有限公司（下稱中信銀行）共同協商債務清償方
    案，嗣雙方於104年2月11日就無擔保債務達成「自104年3月
    10日起為首期繳款日，每月以5,984元，共分165期、年利率
    3%，以各債權銀行債權金額比例清償各項債務，至全部債務
    清償為止」之還款方案，並經臺南市○○區○○○○○○000○○○○○0
    號作成調解筆錄在案。而債務人自109年11月起至110年2月
    止任職於博聚公司每月薪資雖有22,149元，卻因債權人合迪
    股份有限公司（下稱合迪公司）於109年底逕向臺灣臺北地
    方法院（下稱臺北地院）聲請強制扣薪3分之1，致債務人無
    力再負擔上開還款方案，故而於110年2月19日毀諾。
  ㈡其後債務人於111年3月間再次提出財產及收入狀況說明書、
    債權人清冊及債務人清冊，以書面向本院聲請債務清理之調
    解，請求與最大債權金融機構即中信銀行共同協商債務清償
    方案，惟中信銀行未於調解期日到場，亦未提供任何還款方
    案；又債務人除積欠中信銀行等金融機構之債務外，尚有合
    迪公司之債務無法納入協商，且債務人每月薪資收入扣除個
    人基本生活費用15,965元、扶養父親王彥竣費用6,000元後
    ，實已無法負擔債權銀行所提供之還款方案，以致調解不成
    立，且其無擔保或無優先權之債務總額未逾1,200萬元，復
    未經法院裁定開始清算程序或宣告破產，爰依上開規定，提
    出前置調解不成立證明書、財產及收入狀況說明書、債權人
    清冊、債務人清冊，聲請更生等語。
三、經查：
  ㈠債務人主張之上開事實，業據其提出債權人清冊、債務人清
    冊、債務人之財產及收入狀況說明書、財政部臺灣省南區國
    稅局108、109年度綜合所得稅各類所得資料清單暨全國財產
    稅總歸戶財產查詢清單、財團法人金融聯合徵信中心查詢當
    事人綜合信用報告回覆書、勞工保險被保險人投保資料表（
    明細）、戶籍謄本等為證，並經本院依職權調取債務人之勞
    、健保資料、電子稅務閘門財產所得調件明細表等文件，互
    核相符，堪信債務人之主張為真實。
  ㈡惟債務人於聲請本件更生程序前即104年2月間曾依消費者債
    務清理條例第151條第1項之規定，與中信銀行、國泰世華銀
    行、花旗銀行、永豐銀行等債權金融機構就無擔保債務成立
    債務協商清償方案，雙方約定自104年3月10日起，共分165
    期，利率3%，每月10日以5,984元，依各債權金融機構之無
    擔保債權比例清償其債務，至全部債務清償為止，並經臺南
    市○○區○○○○○○000○○○○○0號作成調解筆錄在案，而債務人自1
    04年3月10日起繳納64期款項後即於110年2月19日毀諾未再
    繳款等情，業經本院依職權函詢中信銀行查明無訛，此有中
    信銀行110年6月2日民事陳報狀檢附之臺南市安平區調解委
    員會調解筆錄、前置調解機制協議書（金融機構無擔保債權
    ）、前置調解金融機構無擔保債務還款分配表等相關協商資
    料在卷可稽，足認債務人於聲請開始更生程序前曾與各債權
    人踐行前置協商程序成立而毀諾。從而，債務人既曾與中信
    銀行等債權金融機構就無擔保債務達成協商後毀諾，且迄今
    尚未清償完畢，則其向本院聲請更生程序，本院自應審酌債
    務人是否符合「不可歸責於己致履行顯有困難之事由」之要
    件：
    ⒈債務人主張其自109年11月起至110年2月止任職於博聚公司
      每月薪資雖有22,149元，卻因債權人合迪公司於109年底
      逕向臺北地院聲請強制扣薪3分之1，致債務人無力再負擔
      上開還款方案，故而於110年2月19日毀諾乙情，業據其提
      出博聚公司自109年11月起至110年2月止之薪資條、臺北
      地院109年12月9日、110年10月12日核發之北院忠109司執
      助子字第12046號執行命令為憑，堪認為真實。 
    ⒉本院審酌債務人於104年2月11日與各債權金融機構就無擔
      保債務成立債務協商清償期間之平均每月收入為22,149元
      ，需扶養父親王彥竣，有債務人檢附之戶籍謄本在卷可參
      ；而債務人自陳其每月個人基本生活費用為15,965元，因
      該金額未逾行政院衛生福利部所公告110年臺南市每人每
      月最低生活費用每人每月為13,304元之1.2倍即15,965元
      之範圍（參酌消費者債務清理條例第64條之2第1項之規定
      ），堪認為合理。另債務人之父親王彥竣之扶養費用，依
      債務人所提之財產及收入狀況說明書載列，債務人每月支
      出王彥竣扶養費用為6,000元，因王彥竣每月領有國民年
      金3,990元，有債務人提出之中華郵政存簿儲金簿內頁影
      本在卷可稽，是本院認債務人每月負擔其父親王彥竣之扶
      養費用，依上開110年度臺南市每人每月最低生活費標準
      ，扣除王彥竣每月領取之國民年金3,990元，再由其扶養
      義務人為5人共同分擔後，應以2,395元【（15,965-3,990
      ）/5＝2,395】為適當，逾此部分，即難謂為合理必要之扶
      養所需。準此計算，債務人每月薪資22,149元扣除其最低
      生活費15,965元、父親王彥竣扶養費用2,395後，僅餘3,7
      89元，已不足支付其之前與中信銀行等債權金融機構就無
      擔保債務成立協商所約定每月應償還之5,984元，是債務
      人主張其係因不可歸責於己之事由致履行上開協議顯有重
      大困難，堪予採信。
  ㈣又債務人於111年3月18日再以書面向本院聲請債務清理之調
    解，惟因中信銀行未於調解期日到場，亦未提供任何還款方
    案，且債務人另有積欠合迪公司之債務未納入協商範圍，致
    調解不成立等情，業據債務人提出111年4月28日前置調解不
    成立證明書為證，復經本院依職權函詢中信銀行查明無訛（
    有中信銀行111年6月2日民事陳報狀在卷可稽），足認債務
    人確已與最大債權銀行踐行前置調解而不成立。又最大債權
    銀行中信銀行雖未提供任何還款方案予債務人，然以現行金
    融機構實務上就無擔保債務所能提供最優惠之還款方案即「
    分180期、利率0%」，並依債權人清冊所載全體債權人之現
    存債權金額2,704,638元（包含合迪公司債權）計算，則債
    務人每月至少需支付之金額約為15,026元。
  ㈤債務人主張其現任職於博聚公司，平均每月薪資約為26,900
    元等語，惟依債務人所提出博聚公司之薪資轉帳明細所示，
    債務人自111年1月起至111年5月之實領薪資數額分別為25,9
    37元、32,172元、26,421元、23,700元、22,662元，是債務
    人平均每月薪資收入為26,178元，堪予認定。
  ㈥本院審酌債務人每月平均收入為26,178元，需扶養父親王彥
    竣，有債務人檢附之戶籍謄本在卷可參；而債務人自陳其每
    月個人基本生活費用為15,965元，因該金額未逾行政院衛生
    福利部所公告111年臺南市每人每月最低生活費用每人每月
    為14,230元之1.2倍即17,076元之範圍（參酌消費者債務清
    理條例第64條之2第1項之規定），堪認為合理。另債務人每
    月支出王彥竣扶養費用為6,000元部分，因王彥竣每月領有
    國民年金3,990元（有債務人提出之中華郵政存簿儲金簿內
    頁影本在卷可稽），是本院認債務人每月負擔其父親王彥竣
    之扶養費用，依上開111年度臺南市每人每月最低生活費標
    準，扣除王彥竣每月領取之國民年金3,990元，再由其扶養
    義務人為5人共同分擔後，應以2,617元【（17,076-3,990）
    /5＝2,617】為適當，逾此部分，即難謂為合理必要之扶養所
    需。準此計算，債務人每月收入26,178元扣除其最低生活費
    用15,965元、父親王彥竣扶養費用2,617元後，僅餘7,596元
    ，顯無法負擔最大債權人中信銀行及合迪公司所能提供予債
    務人之最優惠債務清償方案即每月應償還約15,026元之債務
    清償方案，是債務人確已達不能清償債務或有不能清償之虞
    之程度。
四、綜上所述，依債務人之收入財產及必要生活支出之情形，已
    達不能清償債務或有不能清償之虞之程度，而債務人僅係一
    般消費者，未曾從事營業，其無擔保或無優先權之債務未逾
    1,200萬元，之前雖曾與各債權銀行達成協議，但因不可歸
    責於己之事由，致履行上開協議顯有重大困難，嗣債務人復
    向本院聲請債務清理之調解，請求與最大債權金融機構中信
    銀行協商債務清償方案，惟調解不成立，且未經法院裁定開
    始清算程序或宣告破產，又查無消費者債務清理條例第6條
    第3項、第8條或第46條各款所定駁回更生聲請之事由存在，
    則債務人聲請更生，應屬有據，爰裁定如主文所示。
中　　華　　民　　國　　111 　年　　7 　　月　　6 　　日
                  民事第二庭  法  官  洪碧雀
以上正本係照原本作成。
本裁定不得抗告。
本裁定已於111年7月6日17時公告。
中　　華　　民　　國　　111 　年　　7 　　月　　6 　　日
                              書記官  林政良